臺灣臺南地方法院刑事判決　
111年度易字第315號
公  訴  人  臺灣臺南地方檢察署檢察官
被      告  林昱錡






上列被告因業務侵占案件，經檢察官提起公訴（111年度偵緝字
第118號），本院判決如下：
    主  文
林昱錡犯業務侵占罪，處有期徒刑陸月，如易科罰金，以新臺幣
壹仟元折算壹日。
未扣案犯罪所得新臺幣參萬玖仟捌佰元沒收，於全部或一部不能
沒收或不宜執行沒收時，追徵其價額。
    事  實
一、林昱錡於民國110年5月間受僱於址設臺南市○○區○○里○○○00○
    0號萊爾富超商崙頂店，擔任店員，負責櫃台結帳、將店內
    保管箱內營業款項上繳萊爾富國際股份有限公司（下稱萊爾
    富公司）等工作，為從事業務之人。詎林昱錡竟意圖為自己
    不法之所有，基於侵占業務上持有之物之犯意，於任職期間
    之110年5月10日凌晨3時16分許，在上址超商內，利用其業
    務之便，將其業務上保管而持有之保管箱、收銀臺內，現金
    共計新臺幣（下同）39,800元，取走予以侵占入己。嗣於同
    日上午8時許，萊爾富超商崙頂店店長周美玲發覺後，報警
    處理，始悉上情。
二、案經萊爾富公司、周美玲訴由臺南市政府警察局新化分局報
    告臺灣臺南地方檢察署檢察官偵查起訴。
    理  由
一、關於證據能力之認定：
  ㈠本判決所依憑判斷之具傳聞證據性質之供述證據，因檢察官
    及被告林昱錡於本案言詞辯論終結前，均同意有證據能力（
    見本院卷第275頁），本院審酌前開證據之作成或取得之狀
    況，並無非法或不當取證之情事，且亦無顯不可信之情況，
    依刑事訴訟法第159條之5規定，均具有證據能力。
  ㈡其餘所引用卷內非供述證據性質之證據資料，均依法定程序
    取得，經合法調查程序，與待證事實間復具相當關聯性，無
    不得為證據情形，依刑事訴訟法第158條之4反面解釋，均有
    證據能力。
二、認定犯罪事實之證據及理由：
    上揭事實，業據被告於本院準備程序及審理時坦承不諱(見
    本院卷第274、300頁)，且經證人周美玲於警詢、證人田○豪
    於本院審理時證述明確（見警卷第3至7頁；本院卷第301至3
    11頁），並有萊爾富超商崙頂店勞工名卡及監視器錄影畫面
    翻拍照片在卷可憑(見警卷第17、21至27頁)，足認被告前開
    任意性自白與事實相符，堪以採信。是本案事證明確，被告
    上開犯行洵堪認定，應予依法論科。
三、論罪科刑：
  ㈠被告於案發時任職於萊爾富超商崙頂店，負責櫃台結帳、將
    保管箱內營業款項上繳萊爾富公司等工作，為從事業務之人
    ；其基於上開業務關係而經收、保管之店內保管箱、收銀臺
    內款項，自屬其業務上所持有之物。被告以易持有為所有之
    意思，將其業務上持有之店內保管箱、收銀臺內款項39,800
    元據為己用，核其所為，係犯刑法第336條第2項之業務侵占
    罪。
　㈡爰審酌被告正值青年，竟不思循正途賺取所需，僅因貪圖私
    利，即藉由擔任萊爾富超商崙頂店店員之機會違犯上開犯行
    ，所為無視法紀，漠視他人之財產權益，致他人受有財產上
    之損害，殊為不該，惟念被告犯後坦承犯行不諱，並無矯飾
    之情，復審酌被告尚未賠償告訴人萊爾富公司、周美玲之情
    形，兼衡被告前已有財產犯罪之素行，有臺灣高等法院被告
    前案紀錄表附卷可參（見本院卷第321至325頁），及其行為
    手段、所造成之損害，暨被告於本院審理時自陳之智識程度
    、家庭生活狀況(見本院卷第314頁)等一切情狀，量處如主
    文所示之刑，並諭知易科罰金之折算標準，以示懲儆。
四、被告侵占之款項39,800元，為被告之犯罪所得，雖未扣案，
    仍應依刑法第38條之1第1項本文規定宣告沒收之，且依同條
    第3項規定，於全部或一部不能沒收或不宜執行沒收時，追
    徵其價額。　　
五、不另為無罪諭知部分：
　　公訴意旨雖認被告於上開時、地，侵占之款項為100,445元
    ，因認被告逾前揭認定有罪之侵占數額部分，亦涉犯刑法第
    336條第2項之業務侵占罪嫌等語，並引用證人周美玲於警詢
    時之證述、萊爾富超商崙頂店勞工名卡及監視器錄影畫面翻
    拍照片為佐。惟證人周美玲於警詢時並未說明其所稱遭侵占
    款項金額如何計算及依據，而於被告侵占日前後，該店店員
    就店內保管箱及收銀臺內款項交接情形如何，亦屬未明，故
    證人周美玲所陳遭侵占金額是否正確，已屬有疑。且依卷附
    監視器錄影畫面翻拍照片觀之（見警卷第21至27頁），亦未
    能看清被告實際上侵占金額為何。又萊爾富超商崙頂店勞工
    名卡，僅得證明被告確係受僱於萊爾富超商崙頂店，而無從
    證明被告有取走逾39,800元之款項，是於被告否認有拿取逾
    39,800元款項之情形下，尚難僅依上開證據認定被告就該部
    分亦有公訴意旨所指之業務侵占犯行。至公訴人於本院審理
    中聲請傳喚證人田○豪到庭作證，經證人田○豪於本院審理時
    具結證稱：當天被告要離開的時候，被告有從他的車箱拿一
    疊錢出來給我看，被告說那是他要拿來買新機車的錢，有千
    元鈔、百元鈔，我當時沒有清點金額，店長他們有沒有去清
    算短少的金額，我也不清楚，但被告拿的錢一定不只他所說
    的3萬多元，因為被告犯案後的7、8月間，店長都會跟我們
    講每天要匯多少錢進公司，所以我雖然只是擔任中班店員，
    而非負責匯款的大夜班店員，我也大約知道店內保險箱內所
    放的營業款項為10萬元左右，甚至會到20幾萬元等語(見本
    院卷第301至311頁)，足認證人田○豪當日見被告拿出侵占之
    款項後，並未實際清點該款項，其所稱被告拿的錢一定不只
    他所說的3萬多元，只是其依據鈔票厚度所為之臆測之詞，
    恐與實際金額存有落差，無從據此推論被告侵占之實際數額
    ，又證人田○豪雖另證稱店內保管箱內所放的營業款項為10
    萬元左右，甚至會到20幾萬元等語，然證人田○豪既多擔任
    中班店員而未經手店內保管箱內款項，當日亦未能得知保管
    箱內原有款項數額，自無從以其事後之110年7、8月間聽聞
    店長周美玲所述營收狀況，進而推論110年5月10日當日之店
    內保險箱內原有款項數額。從而，在卷內無其他事證足認被
    告於上開時、地所侵占金額有高於被告所自承39,800元款項
    之情況下，基於罪疑唯輕原則，僅可認定被告侵占金額為39
    ,800元，是檢察官認被告另侵占逾前揭認定有罪之侵占款項
    之罪嫌，尚屬不能證明，惟被告此部分如成立犯罪，與前揭
    據以論罪科刑部分有實質上一罪之關係，爰不另為無罪之諭
    知。　　　
據上論斷，應依刑事訴訟法第299條第1項本文，判決如主文。
本案經檢察官莊立鈞提起公訴，檢察官黃信勇、吳惠娟到庭執行
職務。
中　　華　　民　　國　　111 　年　　10　　月　　5 　　日
                  刑事第一庭    審判長法　官　劉怡孜
　　　　　　　　　                    法  官  陳淑勤
　　　　　　　　　                    法  官  潘明彥
以上正本證明與原本無異。
如不服本判決應於收受本判決後20日內向本院提出上訴書狀，並
應敘述具體理由。其未敘述上訴理由者，應於上訴期間屆滿後20
日內向本院補提理由書狀（均須按他造當事人之人數附繕本）「
切勿逕送上級法院」。 
　　　　　　　　　　　　　　　　　    書記官  蘇豐展
中　　華　　民　　國　　111 　年　　10　　月　　5 　　日
附錄本案論罪科刑法條：
中華民國刑法第336條
對於公務上或因公益所持有之物，犯前條第1項之罪者，處1年以
上7年以下有期徒刑，得併科15萬元以下罰金。
對於業務上所持有之物，犯前條第1項之罪者，處6月以上5年以
下有期徒刑，得併科9萬元以下罰金。
前2項之未遂犯罰之。